【裁判字號】    97,上易,1833
【裁判日期】    971217
【裁判案由】    竊盜
【裁判全文】
臺灣高等法院臺中分院刑事判決        97年度上易字第1833號
上  訴  人
即  被  告  甲○○
                      號
上列上訴人因竊盜案件，不服臺灣彰化地方法院97年度易字第45
4號中華民國97年8月18日第一審判決（起訴案號：臺灣彰化地方
法院檢察署97年度偵字第776、1737、1745號） ，提起上訴，本
院判決如下：
    主    文
原判決關於甲○○被訴竊盜丁○○財物部分及定應執行刑部分，
均撤銷。
甲○○被訴竊盜丁○○財物部分，無罪。
其他上訴駁回，應執行有期徒刑貳年拾月，並於刑之執行前，令
入勞動場所強制工作年，扣案之紅色把手鯉魚鉗壹把、藍色把
手螺絲起子壹把沒收。
    犯罪事實
一、甲○○素行不佳，曾因竊盜案件，經臺灣彰化地方法院以82
    年度易字第321號判決處有期徒刑2月確定，於民國83年4 月
    24日執行完畢；並因妨害自由案件，經本院以88年度上訴字
    第1905號判決處有期徒刑7月確定，於90年4月25日執行完畢
    ；再因竊盜案件 ，經臺灣臺中地方法院以91年度易字第420
    號判決處有期徒刑10月確定 ，於94年3月31日縮刑期滿執行
    完畢；復因竊盜案件 ，經本院以96年度上易字第676號判決
    處有期徒刑1年4月確定 ，續由本院以97年度聲減字第149號
    裁定減為有期徒刑8月確定 ，尚未執行完畢；又因竊盜案件
    ，經臺灣高等法院以97年度上易字第1042號判決處有期徒刑
    2年確定，尚未執行完畢。
二、詎甲○○猶不知悔改，竟又意圖為自己不法之所有，實行下
    列竊盜行為，顯具有竊盜之犯罪習慣：
  (一)於96年8月20日下午3時47分許 ，至彰化縣彰化市○○路329
    號戊○○經營之找茶泡沫紅茶店，佯稱借用廁所，趁機翻找
    戊○○所有放在辦公桌下之皮包，徒手竊取其內裝有現金新
    臺幣（下同）5,000元之紙袋1只及裝有身分證、駕照、金融
    卡之皮夾1只得手（起訴書誤為竊取內有現金 500元之皮包1
    只）。
  (二)於96年8月20日傍晚6時許 ，至彰化縣彰化市○○路194號乙○○經營之醇坊咖啡店，佯稱購買咖啡，趁機徒手竊取乙○○所有放在櫃臺裝有現金10,000元、身分證、健保卡之皮包
    1只得手。
  (三)於96年10月24日下午2時許 ，至彰化縣彰化市○○路○段461
    號己○○受僱經營之高島健康生活館，佯稱購買按摩器，趁
    機翻找己○○所有放在店內倉庫之皮包，徒手竊取其內裝有
    現金22,300元、身分證、健保卡 、駕照及金融卡之皮夾1只
    得手。
  (四)於96年11月20日下午3時6分許 ，騎乘車牌號碼KUS-825號機
    車，攜帶客觀上足供為兇器使用之紅色把手鯉魚鉗、藍色把
    手螺絲起子各1把，至彰化縣彰化市○○路80號2樓辛○○住
    處，以上開工具毀壞大門之喇叭鎖（嵌於門上，非外掛之安
    全設備）後，進入屋內（無故侵入住宅部分未據告訴），竊
    取辛○○所有之筆記型電腦1臺得手。
  (五)於96年11月20日下午3時37分許 ，騎乘前述機車，攜帶前開
    鯉魚鉗、螺絲起子 ，至彰化縣彰化市○○路20巷34號4樓丙○○住處，以上揭工具毀壞大門之喇叭鎖（嵌於門上，非外
    掛之安全設備）後，進入屋內（無故侵入住宅部分未據告訴
    ），竊取丙○○所有之現金8,600元及數位相機1臺得手。
三、辛○○遭竊後於當日報案，經警調閱監視錄影資料，乃於96
    年11月22日上午11時許前往彰化縣花壇鄉○○村○○街11巷
    22號甲○○住處執行搜索，惟無所獲，經通知甲○○於同日
    下午 2時50分許前往彰化縣警察局彰化分局泰和派出所到場
    詢問，並自其騎乘之前述機車內扣得上開鯉魚鉗、螺絲起子
    （另扣得1把鯉魚鉗及3把螺絲起子，但與本案無關），及由
    甲○○交出於96年11月20日作案時所穿上衣1件、帽子1頂扣
    案，再由警擴大偵辦而查獲。
四、案經戊○○、乙○○、丁○○、己○○、辛○○、丙○○訴
    由彰化縣警察局彰化分局報告臺灣彰化地方法院檢察署檢察
    官偵查起訴。
    理    由
壹、程序部分：
一、被告提起上訴後，未提出聲請調查相關證據，經合法傳喚，
    無正當之理由不到庭 ，爰依刑事訴訟法第371條規定，不待
    其陳述，逕行判決。
二、按被告以外之人（包括證人、鑑定人、告訴人、被害人及共
    同被告等）於審判外之陳述雖不符刑事訴訟法第159條之1至
    之4等四條之規定 ，而經當事人於審判程序同意作為證據，
    法院審酌該言詞陳述或書面陳述作成時之情況，認為適當者
    ，亦得為證據；當事人、代理人或辯護人於法院調查證據時
    ，知有刑事訴訟法第159條第1項不得為證據之情形，而未於
    言詞辯論終結前聲明異議者，視為有前項之同意，同法第15
    9條之5定有明文。本件被告甲○○對於告訴人即被害人戊○○等人（告訴人丁○○除外）分別在警詢供述及偵查中檢察
    官訊問結證，及被害人所提出之監視錄影翻拍照片、作案工
    具初步比對檢視報告、扣案物品照片、被告形貌照片、車牌
    號碼KUS-825號機車車籍資料等屬審判外陳述之證據 ，於原
    審同意採為證據，又無不適當情形 ，符合刑事訴訟法第159
    條之5第1項規定，應得為證據。
貳、有罪部分：
一、訊據上訴人即被告甲○○（下稱被告）對於告訴人辛○○、
    丙○○被害之上揭犯罪事實於原審坦承不諱（原審卷第98至
    99 頁），核與證人即告訴人辛○○ 、丙○○於警詢、檢察
    官偵查中之證述相符（第3791號警卷第3至5頁，第1737號偵
    查卷第13至14頁），並有紅色把手鯉魚鉗、藍色把手螺絲起
    子各1把與作案時所穿之上衣1件 、帽子1頂扣案（原審卷第
    20頁），及搜索扣押筆錄、監視錄影翻拍照片、作案工具初
    步比對檢視報告、扣案物品照片、被告形貌照片、車牌號碼
    KUS-825號機車車籍資料可稽（第 3791號警卷第11至34頁，
    第1737號偵查卷第2頁 ）。扣案之鯉魚鉗、螺絲起子既得持
    之毀壞喇叭鎖，客觀上顯足以傷害人之生命、身體，自屬兇
    器無疑。綜上所述，被告此部分自白與事實相符，可以採信
    ，事證明確 ，此2件竊盜犯行均堪認定。至起訴書雖認報告
    機關扣得之另1把鯉魚鉗及另3把螺絲起子亦為行竊工具，惟
    被告既否認其事（原審卷第97頁反面至第98頁正面），依上
    開作案工具初步比對檢視報告，復難認被告曾持以行竊，自
    不得認屬行竊工具，附此敘明。
二、訊據被告於原審矢口否認竊取告訴人戊○○、乙○○、己○○之財物，辯稱：當時在送貨，是告訴人誤認云云。惟查：
  (一)告訴人戊○○、乙○○、己○○被害之上揭犯罪事實，業據
    渠等及證人即被告之兄王善華分別於警詢、檢察官偵查中及
    原審審理中證述明確（第 3791號警卷第5頁、第4610號警卷
    第4至14頁、第776號偵查卷第13至33頁、原審卷第81至84頁
    ），並指認被告照片（第4610號警卷第6、9、12、15頁），
    且有告訴人戊○○被害過程之監視錄影翻拍照片及光碟在卷
    （第968號警卷第11頁 ，光碟附於原審卷卷末證物袋），上
    開光碟經原審當庭勘驗，內容復與告訴人戊○○之指訴一致
    ，竊盜行為人之體態亦與被告相當（原審卷第93至96頁）。
    其次，告訴人戊○○雖於警詢時係指證被告之照片（非單一
    照片之指認，下同）為行竊之人，然其於偵查中結證明確指
    認同在庭之被告本人即是行竊之人（第776號偵查卷第13 頁
    ），嗣其於原審亦結證明確指認同在庭之被告本人即是行竊
    之人，並詳為證述被竊經過（原審卷第81頁背面至82頁背面
    ），其各次之指訴，未見有何瑕疵；告訴人乙○○雖於警詢
    時係指證被告之照片為行竊之人，其於檢察官偵查結證指認
    時，固亦係指證被告之照片為行竊之人（被告未到案），但
    其主動指出竊賊有兔唇之特徵（第1737號偵查卷第12頁），
    而觀諸被告之照片，因拍攝角度所致，並無法看出其有無兔
    唇特徵，顯見證人乙○○之主動指認被告特徵，未受提示之
    被告照片所影響（依卷證資料顯示，在此之前，亦未有人先
    提及竊賊具有兔唇特徵），乃係其親身經歷而看見竊賊之臉
    部特徵，之後當庭經檢察官訊問被告之兄王善華亦確認被告
    有兔唇之特徵，嗣後被告到案後於原審復自承其有兔唇特徵
    （原審卷第97頁背面），顯見證人乙○○之指證並無瑕疵；
    告訴人己○○雖於警詢時係指證被告之照片為行竊之人，其
    於偵查中未到庭，嗣其於原審經結證明確指認同在庭之被告
    本人即是行竊之人，並詳為證述被竊經過（原審卷第83頁至
    84頁），其各次之指訴，亦未見有何瑕疵。再者，本件之竊
    盜行為人均係來店假藉購物時犯案，區域均在彰化市，衣著
    及手法皆相同，衡情應無如此巧合之事。至被告持用之0000
    000000號行動電話於96年8月20日下午4時36分之通聯紀錄，
    雖顯示基地臺在彰化縣花壇鄉（第776號偵查卷第8頁），惟
    告訴人戊○○、乙○○被害時間分別為當日下午3時47 分許
    、傍晚6時許，該鄉又緊鄰彰化市 ，被告於告訴人戊○○被
    害後轉往花壇鄉，再返回彰化市竊取告訴人乙○○之財物，
    與通聯紀錄尚無齟齬，況被告亦無法提出不在場證明。是被
    告所辯，無非卸責之詞 ，不值採信，事證明確，此3件犯行
    同堪認定。
  (二)起訴書雖認告訴人戊○○失竊內有現金5百元之皮包1只，惟
    此與告訴人戊○○於警詢 、檢察官偵查中所述有異（第968
    號警卷第4頁反面，第776號偵查卷第13頁），而其於原審審
    理中結證稱，係放在皮包內之裝有現金5千元紙袋1只及裝有
    身分證、駕照 、金融卡皮夾1只失竊（原審卷第82頁正面）
    ，應認此部分之證述始與實情相符，附此敘明。
三、論罪科刑：
  (一)核被告就告訴人戊○○、乙○○、己○○被害部分，所為均
    係犯刑法第320條第1項之普通竊盜罪；被告就告訴人辛○○
    、丙○○被害部分 ，所為均係犯刑法第321條第1項第2款、
    第3款之攜帶兇器毀壞門扇竊盜罪 。起訴書認告訴人辛○○
    、丙○○被害部分，被告係構成攜帶兇器竊盜罪，惟業經檢
    察官於原審審理中當庭更正（原審卷第80頁正面），且此為
    竊盜加重條件之增加 ，自無庸依刑事訴訟法第300條諭知變
    更起訴法條。
  (二)被告所犯上開5罪，犯意各別，行為不同，應分論併罰。
  (三)被告曾因竊盜案件，經臺灣彰化地方法院以82年度易字第32
    1號判決處有期徒刑2月確定 ，於83年4月24日執行完畢；並
    因妨害自由案件，經本院以88年度上訴字第1905號判決處有
    期徒刑7月確定，於90年4月25日執行完畢；再因竊盜案件，
    經臺灣臺中地方法院以 91年度易字第420號判決處有期徒刑
    10月確定，於94年3月31日縮刑期滿執行完畢 ；復因竊盜案
    件，經本院以96年度上易字第 676號判決處有期徒刑1年4月
    確定，續由該院以97年度聲減字第149號裁定減為有期徒刑8
    月確定，尚未執行完畢；又因竊盜案件，經臺灣高等法院以
    97年度上易字第1042號判決處有期徒刑2年確定 ，尚未執行
    完畢，此有臺灣高等法院被告前案紀錄表可按，被告於前揭
    94年3月31日受有期徒刑之執行完畢後，5年內故意再犯本案
    有期徒刑以上之罪5罪，均為累犯 ，所犯均應依刑法第47條
    第1項規定加重其刑。
  (四)告訴人戊○○失竊之財物內容及被告行竊所用工具，已如前
    述，起訴書誤載部分均應更正。
  (五)原審以被告上揭所犯5件竊盜犯行之罪證明確 ，適用刑法第
    320條第1項、第321條第1項第2款、第3款 、第47條第1項、
    第51條第5款，刑法施行法第1條之1第1項 、第2項前段等規
    定，並審酌被告素行不佳，所犯已破壞他人財產法益，於本
    院審理中僅承認一部犯行 ，否認之部分仍飾詞辯解，且5件
    竊盜均未賠償告訴人分文或取得原諒，未見具體悔過態度及
    其他一切情狀 ，分別量處有期徒刑6月、8月、8月、10月、
    10月，復審酌被告有多次竊盜前科，且於短期內一再行竊，
    顯有犯罪之習慣，為預防其再犯，並啟發其刻苦耐勞之積極
    心態，而依竊盜犯贓物犯保安處分條例第1條 、第3條第1項
    第1款、第4條、第5條第1項前段規定，併宣告於刑之執行前
    令入勞動場所強制工作3年 ，另就扣案被告所有用以竊盜告
    訴人辛○○、丙○○財物之紅色把手鯉魚鉗、藍色把手螺絲
    起子各1把 ，依刑法第38條第1項第2款宣告沒收等情，核其
    認事、用法、量刑均無不當，被告猶執陳詞上訴，否認犯行
    ，並指摘原判決一罪多罰，判決失當，及判令被告強制工作
    3年，判決過重等詞 ，均為無理由，應予駁回。並就此等上
    訴駁回部分（即除下述應改判無罪部分外），另定其應執行
    之刑及宣告強制工作。
、無罪部分
一、公訴意旨另以：被告甲○○於96年9月17日下午2時40分許，
    至彰化縣彰化市○○路12號丁○○經營之薏豆屋飲料店，佯
    稱購買飲料，趁機徒手竊取丁○○所有放在店內裝有現金6,
    000元、身分證、健保卡、駕照、金融卡 、印章、鑰匙及遙
    控器之皮包1只得手 ，因認被告此部分另涉犯竊盜罪嫌云云
    。
二、按犯罪事實應依證據認定之，無證據不得認定犯罪事實；不
    能證明被告犯罪者 ，應諭知無罪之判決，刑事訴訟法第154
    條第2項 、第301條第1項前段分別定有明文。又檢察官就被
    告犯罪事實，應負舉證責任，並指出證明之方法，同法第16
    1條第1項亦有明文，因此，檢察官對於起訴之犯罪事實，應
    負提出證據及說服之實質舉證責任。次按刑事訴訟法上所謂
    認定犯罪事實之證據，指足以證明被告確有犯罪行為之積極
    證據而言，該項證據必須適合於被告犯罪事實之認定，始得
    採為斷罪之資料（最高法院69年台上字第4913號判例意旨參
    照），如未能發現相當證據，或證據不足以證明，自不能以
    推測或擬制之方法，為裁判基礎（最高法院40年台上字第86
    號判例意旨參照）。且認定不利於被告之事實，須依積極證
    據，苟積極證據不足為不利於被告事實之認定時，即應為有
    利於被告之認定，更不必有何有利之證據（最高法院30年上
    字第816號判例意旨參照 ）。又事實審法院對於證據之取捨
    ，依法雖有自由判斷之權，然積極證據不足證明犯罪事實時
    ，被告之抗辯或反證縱屬虛偽，仍不能以此資為積極證據應
    予採信之理由（最高法院 30年上字第482號判例意旨參照）
    。而認定犯罪事實所憑之證據，雖不以直接證據為限，間接
    證據亦包括在內；然而無論直接或間接證據，其為訴訟上之
    證明，須於通常一般之人均不致有所懷疑，而得確信其為真
    實之程度者，始得據為有罪之認定，若其關於被告是否犯罪
    之證明未達此程度，而有合理性之懷疑存在時，致使無形成
    有罪之確信，依罪證有疑，利於被告之證據法則，即不得遽
    為不利被告之認定（最高法院76年台上字第4986號判例意旨
    參照）。再按我國現行法制雖尚無類似「證人指證（認）程
    序法」，然依法務部及內政部警政署於90年5月、8月頒布之
    「法務部對於指認犯罪嫌疑人程序要點」、「人犯指認作業
    要點」及「警察機關實施指認犯罪嫌疑人程序要領」中之規
    定，於偵查過程中指認犯罪行為人，應採取選擇式之真人列
    隊指認，而非一對一、是非式的單一指認；其供選擇指認之
    數人在外形上不得有重大的差異；實施照片指認，不得以單
    一相片提供指認，並避免提供老舊照片指認；指認前應由指
    認人先陳述嫌疑人的特徵、不得對指認人進行誘導或暗示等
    程序，作為檢警偵查人員於指認犯罪行為人所應遵循之規範
    ，以提高案發之初所為指認之正確度，並避免發生指認錯誤
    ，造成錯判冤獄。是法院就偵查過程中所實施之第一次指認
    ，於為事後審查時，對其指認程序如與上開要點（領）等規
    範不相符合者，因仍屬被告以外之人於審判外所為之陳述，
    從而除非有確切證據足認指認人於案發時所處之環境，已足
    資認定其確能對犯罪行為人觀察明白、認知犯罪行為人行為
    之內容，該事後依憑個人之知覺及記憶所為之指認客觀可信
    ，而非出於不當之暗示者，按之刑事訴訟法第159條之1至第
    159條之3規定之趣旨，即難認已具備傳聞法則例外之可信性
    要件，而得作為證據（最高法院95年度台上字第5707號判決
    亦可參照）。
三、公訴意旨認被告另涉上揭竊盜罪嫌，無非係以告訴人丁○○
    於警詢、偵查中之唯一指訴為主要論據。惟訊據被告於警詢
    、偵查及原審均矢口否認竊盜丁○○之財物，辯稱：伊沒有
    偷竊，是告訴人誤認等語。經查，告訴人丁○○雖於警詢時
    指述、偵查中證述於上揭時地失竊財物，惟其僅是藉由指認
    數可能犯罪嫌疑人之照片而指認出被告為竊賊，並非係經由
    採行選擇式之真人列隊指認被告，其指認已有不周；其次觀
    諸告訴人丁○○於警、偵之供述，固指稱竊賊佯稱借用廁所
    ，頭戴鴨舌帽、衣著蠻休閒，手提一個袋子等特徵，固極類
    似被告上揭有罪之他案犯案手法，惟此等犯罪特徵實亦極具
    普遍性，此與上揭證人乙○○主動說出被告具有兔唇之特徵
    有別 ，加以告訴人丁○○失竊之日期為96年9月17日，與被
    告其他竊盜犯行尚不具關聯性，且本件亦無可資辨識之監視
    錄影、照片可供參酌比對，又無起出贓物足以證明確係被告
    行竊。從而被告既否認本件行竊，則僅憑告訴人丁○○唯一
    指認照片之指訴，自無法確保其事後依憑個人之知覺及記憶
    所為之指認，具客觀可信性，其於警、偵之供、證不具特別
    可信性，自屬傳聞證據，本不得為證，且依罪疑唯輕原則，
    亦應為有利於被告之認定。此外復查無其他積極證據足認被
    告有本件竊盜犯行，自屬不能證明其犯罪，應為無罪之諭知
    。
四、原審判決僅憑據告訴人丁○○不具特別可性信之警詢、偵查
    所供、證，而認定丁○○之失竊財物係被告所為，自有未當
    。被告上訴意旨否認此部分之犯罪，並執以指摘原判決不當
    ，即有理由，應由本院將原審此部分判決及所定應執行刑部
    分撤銷，另為此部分無罪之諭知。
據上論斷，應依刑事訴訟法第371條、第368條、第369條第1項前
段、第364條、第301條第1項，刑法第51條第5款，竊盜犯贓物犯
保安處分條例第1條 、第3條第1項第1款、第4條、第5條第1項前
段，判決如主文。
本案經檢察官庚○○到庭執行職務。
中    華    民    國    97    年    12    月    17    日
            刑事第五庭    審判長法  官  趙  春  碧
                                法  官  楊  真  明
                                法  官  賴  恭  利
以上正本證明與原本無異。
不得上訴。
                                書記官  林  桂  鳳
中    華    民    國    97    年    12    月    17    日


司法院資訊處製作；財團法人民間司法改革基金會備份。
